【裁判字號】    92,上訴,1051
【裁判日期】    920729
【裁判案由】    偽造貨幣
【裁判全文】
臺灣高等法院臺中分院刑事判決                  九十二年度上訴字第一五一號
    上  訴  人  臺灣臺中地方法院檢察署檢察官
    被      告  乙○○
    指定辯護人  本院公設辯護人  甲○○
右上訴人，因被告偽造貨幣案件，不服臺灣臺中地方法院九十一年訴字第二八九九號
，中華民國九十二年三月三十一日第一審判決（起訴案號：臺灣臺中地方法院檢察署
九十年度偵字第一七二三七號）提起上訴，本院判決如左：
    主  文
原判決關於偽造貨幣部分撤銷。
乙○○意圖供行使之用，而收集偽造之通用紙幣，處有期徒刑參年貳月。
扣案偽造之面額新台幣壹仟元新版通用紙幣伍張、面額新台幣壹仟元舊版通用紙幣壹
張、面額新台幣伍佰元新版通用紙幣貳張，均沒收。
    事  實
一、乙○○於民國（下同）八十九年間，因竊盜等罪，經臺灣桃園地方法院判決有期
    徒刑一年並確定，未到案執行而遭通緝，於九十年九月間，在雲林縣斗六市○○
    街三十一號四樓租屋居住，明知年籍不詳綽號「阿義」之成年男子，所交付面額
    一千元新版通用紙鈔五張（鈔票號碼ＦＭ一五八九六六ＷＨ四張、鈔票號碼ＧＱ
    五四四六七０ＵＡ一張）、面額一千元舊版通用紙鈔一張（鈔票號碼ＥＫ五七一
    八六三ＧＵ）、面額五百元新版通用紙鈔二張（鈔票號碼ＥＫ六五四三０三ＷＦ
    、ＤＲ二三九二一三ＶＪ），均屬偽造之通用紙幣，竟意圖供行使之用而收集，
    藏放在上開居處，嗣於九十年九月二十二日上午七時十分許，在上開租屋處所，
    經警察持臺灣臺中地方法院檢察署檢察官拘票查獲，並扣得上開八張偽造之通用
    紙幣等物（故買贓物等罪，經原審判決有期徒刑一年，業已確定）。
二、案經臺中縣警察局大甲分局移送臺灣臺中地方法院檢察署檢察官偵查起訴。
    理  由
一、訊據被告乙○○，固坦承有於上開時地，經警查獲上開八張偽造通用紙幣之情事
    ，惟矢口否認有上開偽造貨幣犯行，並先後辯稱：該等紙幣，均係其友人阿義臨
    時寄放的，其未打開牛皮紙袋，不知內裝偽鈔，阿義者未及取回即遭警察查獲，
    其並未行使，更無行使偽鈔之意圖云云。惟查：
(一)被告乙○○於九十年九月二十二日警訊時供稱：「（查獲之物品為何人所有）是
    我所有無訛」、「（你持有偽鈔作何用途？）我沒有用途，就是別人拿來給我看
    看而已」、「我一個朋友不知年籍資料的人只知姓施綽號叫阿義之男子拿來給我
    的」、「（你拿姓施綽號阿義之男子給你的偽鈔作何用途？）他拿來給我看看，
    叫我問看看有沒有人要（意思就是他要賣，看有沒有人要買叫我介紹），如果有
    人要，他就會親自跟他聯絡」云云，又於九十年九月二十二日內勤檢察官訊問時
    供稱：「偽鈔是朋友跳蚤雜誌上認識的，放在我那邊，他說他會來拿，但他沒回
    來拿，這些不是我偽造的，也沒有在賣偽鈔」等語（參見偵查卷十二至十四頁，
    四四頁），是依被告上開警訊、偵查中所供，被告顯係知悉該等紙幣係屬偽鈔，
    已極明顯，要堪認定。
(二)被告雖於九十一年十月十四日偵查中改稱其不知悉該等紙幣係偽鈔云云（參見偵
    查卷八四頁），並於原審及本院審理時為相同之辯稱。然查，證人即承辦員警游
    銘鋒於原審時先後證稱「當初是辦理搶案時，有秘密證人指稱是他搶的，所以我
    們才開始查他，所以我們查到他家裡有偽鈔等物品，但事後證明搶的人不是他」
    、「我不記得偽鈔是否放在牛皮紙袋裡，而偽鈔是從客廳的茶几裡找出來的，而
    本案扣押的證物是我們用袋子把偽鈔裝起來」、「本案的警訊筆錄是我們依照被
    告所述製作的，而且我們有連續錄音」等語，被告始供稱「筆錄製作時，我情緒
    混亂，所以我認為當時製作筆錄時，我可能答非所問」云云（參見原審卷六二、
    一二一頁），核與本院勘驗警訊錄音帶內容之情節相符，佐以被告於偵查中，及
    原審傳喚警員作證前，僅供承「我是因為在警局太緊張才承認」云云（參見原審
    卷四四、七七頁），足見被告於警訊、偵查中之供詞，均係出於任意性之供稱，
    亦甚明確，是被告既知悉該等紙幣係屬偽鈔，猶基於行使意圖而收受之，已堪認
    被告有收集偽造紙幣之犯行，被告嗣於偵審中上開改稱之詞，礙難輕信。且被告
    於本院調查時，供稱無從找出該阿義者，本院自無庸傳喚調查，併此敘明。
(三)查扣前述紙鈔八張，送請鑑定結果，認定「該批新版一千元偽鈔，均以彩色雷射
    輸出方式仿印，無隱藏字及凹版印紋凸起效果，紙質與真鈔不同，左下角之一０
    ００面額數字，無折光變色反應‧‧‧該等五百元偽鈔，均以彩色雷射輸出方式
    仿印，無隱藏字及凹版印紋凸起效果，紙質與真鈔不同，左下角之五００面額數
    字，無折光變色反應‧‧‧該張舊版一千元偽鈔，係以彩色雷射輸出方式仿印，
    紙質與真鈔不同，水印以灰色墨在紙張背面仿製，安全線以雷射輸出方式仿造」
    ，均屬偽造等情，此有中央銀行發行局九十年十月二十五日（九０）台央發字第
    ０三００五四０三一號函文在卷可稽（參見偵查卷六四頁），是該扣案之八張紙
    鈔均屬偽鈔，要堪認定。又被告於本院九十二年六月二十六日調查時，就扣案之
    證物係屬偽鈔，當場辨視結果，均能輕易區分，此有本院筆錄可憑（參見本院卷
    三三頁），佐以新版一千元偽鈔五張，有四張係屬同一號碼，被告先前在同年六
    月，已向阿義者故買ＳＩＭ卡晶片等情，益見被告知悉該等紙幣係屬偽鈔，至為
    明顯。況且，舊版一千元紙鈔於九十二年六月三十日以前，在任何一家銀行均可
    兌換新鈔使用（七月一日以後，在臺灣銀行始可兌換新鈔），此有九十二年六月
    底之各類報紙可憑，被告且係在九十年九月二十二日即遭查獲持有該偽鈔，可見
    系爭八張通用紙幣如未遭偽造，均可流通使用，殆無疑義，則被告在其住處收集
    取得該八張偽鈔後，未將之丟棄或送交銀行鑑定處理，竟藏放在上開住處，足認
    被告有供行使之用之意圖甚明，從而，被告上開空口所辯，核係卸責之詞，不足
    採信，是其上開犯行，洵堪認定，應依法論科。
二、茲按，刑法第一百九十六條第一項所謂意圖供行使之用而收集，係指收買受贈互
    換等一切行為，在收取以前，即有行使之犯罪意思者而言。且該罪祇以供行使之
    意思將偽券收集到手後，即屬既遂，至嗣後之行使與否，於其犯罪之成立無關。
    次按，意圖供行使之用而收集偽造貨幣罪，以有供行使之用之意圖，並明知為偽
    造貨幣，而仍收集為構成要件，若根本無收集之行為，僅係因他人之交付而持有
    ，即不能律以該項罪名（參照最高法院二十六年度渝上字第八六七號判例、二十
    七年上字第三三一號判例、七十年度臺上字第七九二號判決意旨）。經查，被告
    於警訊、偵查中，已供稱其收受持有該偽鈔，係阿義者要其問看看有沒有人要買
    云云在卷，顯見被告確有意圖供行使之用而持有該等偽鈔，至為明確，是核被告
    所為，係犯刑法第一百九十六條第一項之意圖供行使之用而收集偽造通用紙幣罪
    。原審經審理之結果，認被告此部分犯罪不能證明，因而為其無罪之諭知，固非
    無見，但依上所述，顯有違誤。檢察官執此指摘原判決不當，自為有理由，應由
    本院將原判決此部分撤銷改判。爰審酌被告之品行不佳、犯罪動機、手段、目的
、所生危害及其犯罪後態度等一切情狀，量處如主文第二項所示之刑，以示懲儆
    。至扣案偽造之面額新台幣一千元新版紙幣五張、面額新台幣一千元舊版紙幣一
    張、面額新台幣五百元新版紙幣二張，均應依刑法第二百條之規定，不問屬於犯
    人與否，宣告沒收之。
據上論斷，應依刑事訴訟法第三百六十九條第一項前段、第三百六十四條、第二百九
十九條第一項前段，刑法第一百九十六條第一項、第二百條、罰金罰鍰提高標準條例
第一條前段，判決如主文。
本案經檢察官丙○○到庭執行職務
中      華      民      國    九十二    年      七      月    二十九    日
                                臺灣高等法院臺中分院刑事第二庭
                                      審判長法  官  羅  禮  政
                                            法  官  陳  欣  安
                                            法  官  蔡  聰  明
右正本證明與原本無異。
如不服本判決應於收受送達後十日內向本院提出上訴書狀，其未敘述上訴之理由者並
得於提起上訴後十日內向本院補提理由書（均須按他造當事人之人數附繕本）。
                                            書記官  郭  振  祥
中      華      民      國      九十二   年       七      月   二十九   日
刑法第一百九十六條：
行使偽造、變造之通用貨幣、紙幣、銀行券或意圖供行使之用而收集或交付於人者，
處三年以上十年以下有期徒刑，得併科五千元以下罰金。
收受後方知為偽造、變造之通用貨幣、紙幣、銀行券，而仍行使或意圖供行使之用而
交付於人者，處五百元以下罰金。
第一項之未遂犯罰之。                                                    Ｉ


司法院資訊處製作；財團法人民間司法改革基金會備份。
